【裁判字號】    95,訴,245
【裁判日期】    950828
【裁判案由】    遷讓房屋
【裁判全文】
臺灣嘉義地方法院民事判決               95年度訴字第245號
原      告  甲○○
訴訟代理人  陳文彬律師
被      告  乙○○
上列當事人間遷讓房屋事件，本院於中華民國95年8月14日言詞
辯論終結，判決如下：
    主  文
被告應自坐落嘉義市○○段零零四七之零零二零地號，建號嘉義
市○○段零一六一五之零零零，門牌號碼嘉義市○○街二十一號
房屋遷出，並將房屋返還予原告。
訴訟費用由被告負擔。
本判決第一項得假執行，但被告如於執行標的物拍定、變賣或物
之交付前，以新臺幣貳拾柒萬壹仟肆佰元為原告預供擔保，得免
為假執行。
    事  實  及  理  由
一、原告起訴主張：原告為坐落嘉義市○○段0047之0020地號，
    建號嘉義市○○段01615之000，門牌號碼嘉義市○○街21號
    房屋（下稱系爭房屋）之所有權人，長年借予被告居住。原
    告於民國95年3月14日寄發存證信函予被告，請求如期搬遷
    ，惟期限屆至被告仍置之不理，繼續占有上開房屋，拒不返
    還。為此，爰依借貸法律關係，請求被告遷出上開房屋將房
    屋返還原告等語。並聲明如主文第1項所示，陳明願供擔保
    請准宣告假執行。
二、被告則以：系爭房屋為被告與原告之子訴外人黃良田於84年
    5月25日結婚時，即遷居入內，現被告夫婦及長子訴外人黃
    傳捷均居住於系爭房屋內，迄今已歷10年餘。足見系爭房屋
    確係供被告夫妻婚後居住使用之目的甚明。系爭房屋借貸之
    目的當初既係供原告之子夫婦及孫子居住，而被告現無固定
    職業，以打零工維生，夫又因刑案遭羈押，孩子尚幼小，無
    另覓他處居住之能力，顯見借貸使用之目的尚未完畢，又原
    告為黃傳捷之祖父，依法對黃傳捷負有扶養之義務，原告要
    求被告及黃傳捷遷讓房屋，將使黃傳捷無處可居等語資為抗
    辯。並聲明原告之訴及假執行之聲請均駁回，併陳明如受不
    利益判決，願供擔保請准宣告免為假執行。
三、原告主張原告為系爭房屋之所有權人，於84年5月25日無償
    借貸被告使用，經原告於95年3月14日寄發存證信函予被告
    ，請求如期搬遷，惟期限屆至，被告仍占用系爭房屋，拒不
    返還等情，業據原告提出土地及建物登記謄本及存證信函為
    證，復為被告所不爭執，堪信原告上開主張之事實為真實。
    按使用借貸者，謂當事人一方以物交付他方，而約定他方於
    無償使用後返還其物之契約；借貸未定期限，亦不能依借貸
    之目的，而定其期限者，貸與人得隨時請求返還借用物；民
    法第464、470條第2項分別定有明文，本件兩造間就系爭房
    屋原存在使用借貸關係，經原告以存證信函向被告為終止使
    用借貸之意思表示，並請求返還房屋，被告自承於95年3月
    17日收受該存證信函，則依據上開法條規定，被告應自系爭
    房屋遷出，並將房屋返還原告。被告雖抗辯系爭房屋借貸之
    目的乃供被告夫婦婚後居住，現因被告無業、夫遭羈押以及
    所生子女幼小，無另覓他處居住之能力，使用目的尚未完畢
    等語，然為原告所否認，而被告於本院審理時自承：「我先
    生是沒有說（系爭房子是原告借被告夫婦居住），但是我先
    生有告訴我說，公公的意思是說這間房子是要給他娶妻用的
    ，只是房子的名下還是公公的，我因為為人媳婦，我也沒有
    去問我公公。」（見本院95年8月14日言詞辯論筆錄），被
    告復未就上開抗辯依系爭房屋之使用借貸目的，借貸期限尚
    未屆至等情，提出任何可供本院審酌之證據，尚難以原告交
    付系爭房屋給被告夫妻居住之事實，即認其目的乃為供被告
    婚後居住至其有經濟能力及子女均成年，被告前揭所辯難予
    採信。又被告抗辯原告為其子黃傳捷之祖父，依法應對黃傳
    捷負撫養義務云云，然與本件原告是否得依據使用借貸法律
    關係請求被告遷讓系爭房屋並無關連性，被告不得資為拒絕
    返還房屋之正當理由。是本件原告訴請被告自系爭房屋遷出
    並返還房屋，於法並無不合，應予准許。本判決所命給付之
    價額未逾新臺幣五十萬元，爰依職權宣告假執行，被告陳明
    願供擔保請准宣告免為假執行，核無不合，應予准許，爰酌
    定相當之擔保金額宣告之。
四、綜上，原告之訴為有理由，依民事訴訟法第78條、第389條
    第1項、第392條第2項，判決如主文。
中    華    民    國    95    年    8     月    28    日
                  民一庭法  官      劉瓊雯
以上正本證明與原本無異
如對本判決上訴須於判決送達後20日內向本院提出上訴狀
中    華    民    國    95    年    8     月    29    日
                        書記官      王立梅


司法院資訊處製作；財團法人民間司法改革基金會備份。
